臺灣嘉義地方法院刑事判決　　　　九十六年度訴字第六九七號
公　訴　人　臺灣嘉義地方法院檢察署檢察官
被　　　告　甲○○
　　　　　　　　　　）
　　　　　　　　　　號
　　　　　　　　　　（另案
上列被告因違反毒品危害防制條例案件，經檢察官提起公訴（九
十六年度毒偵字第九八七號），因被告於本院準備程序中就被訴
事實為有罪之陳述，經本院合議庭裁定由受命法官獨任以簡式審
判程序審理判決如下：
    主  文
甲○○施用第一級毒品，累犯，處有期徒刑拾月，扣案針筒壹支
沒收；又施用第二級毒品，累犯，處有期徒刑肆月。應執行有期
徒刑壹年，扣案針筒壹支沒收。
    事實及理由
一、本件犯罪事實及證據均引用起訴書之記載（如附件）。惟證
    據補充「被告甲○○於審判中之自白」。
二、查海洛因、安非他命分別為毒品危害防制條例第二條第二項
    第一款、第二款所定之第一級、第二級毒品，故核被告甲○
    ○所為，係犯毒品危害防制條例第十條第一項之施用第一級
    毒品罪及同條第二項之施用第二級毒品罪。被告持有海洛因
    、安非他命以施用，其持有之低度行為，應為各該施用之高
    度行為所吸收，均不另論罪。其所犯上開二罪，犯意各別，
    觸犯構成要件不同之罪名，應予分別論處，併合處罰。而其
    曾因施用毒品案件，經本院判處有期徒刑八月，於民國九十
    四年九月二十三日執行完畢，有臺灣高等法院被告前案紀錄
    表一份在卷可稽，其於受徒刑之執行完畢後，五年以內故意
    再犯本件有期徒刑以上之二罪，均為累犯，應依法各加重其
    刑。爰審酌被告曾因施用毒品經裁定觀察、勒戒、強制戒治
    及判處徒刑執行完畢，並甫因施用第一級毒品，經臺灣嘉義
    地方法院檢察署檢察官於九十六年四月八日提起公訴，並經
    本院判處有期徒刑十月確定，猶未知警惕而於九十六年五月
    間再犯本案，足見其未徹底戒除施用毒品之惡習，惟念及施
    用毒品本質上係戕害自身健康之行為，尚未嚴重破壞社會秩
    序或侵害他人權益，且被告坦承犯行、犯後態度尚屬良好暨
    其犯罪之動機、目的、手段、智識程度等一切情狀，分別量
    處如主文所示之刑，並定其應執行之刑。
三、扣案之針筒一支，係被告所有供施用海洛因使用之物之情，
    業據被告供陳在卷，應依刑法第三十八條第一項第二款規定
    宣告沒收。
四、併案意旨略以（九十六年毒偵字第一一一五號）：被告基於
    施用第一級毒品海洛因、第二級毒品甲基安非他命之犯意，
    於九十六年四月二十五日下午四時許，在臺南縣鹽水鎮武廟
    廁所內，分別注射海洛因、施用甲基安非他命各一次，為警
    於九十六年四月二十七日凌晨三時四十五分許，對其採尿送
    驗後，其尿液呈嗎啡、甲基安非他命陽性反應，始悉上情。
    此與該署檢察官已起訴之九十六年度毒偵字第九八七號案件
    有接續犯之關係，請予併案審理。惟查：
（一）毒品危害防制條例於八十七年五月二十日修正公佈，因鑑
      於施用毒品者，大多具有「成癮性」，為貫澈社會對防制
      毒品之期昐，對施用毒品者，有施以斷癮之必要，乃就施
      用毒品行為，先為生理治療及心理復健之保安處遇，因而
      以令入戒治處所觀察、勒戒方式，戒除其身癮，若仍無法
      戒除，有繼續施用毒品之傾向，再令入戒治處所施以強制
      戒治，以戒除其心癮。倘上開保安處遇猶無法收其遮斷毒
      癮之實效，方以刑罰追訴罰。考其立法意旨及該條例第二
      條第一項之規定「本條例所稱毒品指具有成癮性、濫用性
      及對社會危害性之麻醉藥品與其製品及影響精神物質與其
      製品」，足見施用第一級或第二級毒品罪，本即預定其因
      成癮有反覆實行施用毒品之性質，故得以集合犯（常習犯
      ）論以一罪。又本次刑法修正將刑法第五十六條連續犯之
      規定刪除，其立法理，係認實務上之見解，對於連續犯一
      罪名認定過寬，所謂概括犯意，經常可連綿數年之久，且
      採證上多趨於寬鬆，常在案件起訴後，最後事實審裁判前
      ，對繼續犯同一罪名之情形，均依連續犯之裁判上一罪論
      處，不無鼓勵犯罪之嫌，亦使國家刑罰權之行使發生不合
      理之現象，基於連續犯原為數罪之本質及刑罰公平原則之
      考量，乃將刑法第五十六條予以刪除。是於刑法刪除連續
      犯後，將施用毒品罪固得認以集合犯論以一罪，然並非所
      有集合犯之犯罪行為皆漫無限制，而得以一概以包括一罪
      論處，必須行為人主觀上，係自始基於一個概括之決意，
      且其時、空關係密切，依社會一般通念，認評價為一罪為
      適當者，方屬之。否則若認定過於寬鬆，一罪認定時點又
      漫無限制，可綿延數年，則仍與前揭連續犯未刪除前實務
      上所發生之弊相同，即與刪除連續犯規定之立法意旨有違
      。
（二）被告前於併案意旨所指之九十六年四月二十七日為警查獲
      後，其應知其施用第一級毒品海洛因及第二級毒品安非他
      命之犯行已為警方查獲，而已知不得再施用第一級毒品海
      洛因及第二級毒品安非他命，是被告之後再於九十六年五
      月十四日犯本案施用第一級毒品及第二級毒品安非他命之
      行為，其施用第一級、第二級毒品之犯意，於時、空上亦
      已為前揭警方查獲行為所切斷，依社會一般之通念，其之
      後再犯相同之罪，實不宜再評價為一罪，應認係屬另行起
      意為之，論以數罪併罰，否則犯罪時間無了時，顯與社會
      評價有違。是併案意旨認併案部分與前揭被告施用毒品犯
      罪事實之論罪科刑部分，有接續犯之一罪關係，尚屬無據
      ，本院自不得併予審理，應退回由原地檢署檢察官另行偵
      辦。
五、據上論斷，應依刑事訴訟法第二百七十三條之一第一項、第
    二百九十九條第一項前段、第三百十條之二、第四百五十四
    條第二項，毒品危害防制條例第十條第一項、第二項，刑法
    第十一條前段、第四十七條第一項、第三十八條第一項第二
    款、第五十一條第五款，判決如主文。
本案經檢察官邱美英到庭執行職務。
中　　華　　民　　國　九十六　年　  八　　月  二十二　日
                  刑事第四庭    法　官　吳育霖
上列正本證明與原本無異。
如不服本判決，應於判決送達後十日內向本院提出上訴狀，上訴
書狀依法應敘述具體理由，如未敘述具體理由者，應於上訴期間
屆滿後二十日內補提理由書於本院（均應附繕本）。告訴人或被
害人如對於本判決不服者，應具備理由請求檢察官上訴，其上訴
期間之計算係以檢察官收受判決正本之日期為準。
中　　華　　民　　國　九十六　年　  八　　月  二十二　日
                                書記官  林美芳
附錄本案論罪科刑法條：
毒品危害防制條例第十條
施用第一級毒品者，處六月以上五年以下有期徒刑。
施用第二級毒品者，處三年以下有期徒刑。
